最高法院刑事判決　　　　　　　　　　　　　　　九十一年度台上字第六二三五號
　　上　訴　人　台灣高等法院檢察署檢察官
　　被　　　告　甲○○
右上訴人因被告違反公職人員選舉罷免法案件，不服台灣高等法院中華民國九十一年
一月二十五日第二審更審判決（九十年度上更(一)字第一○七五號，起訴案號：台灣新
竹地方法院檢察署八十八年度偵續字第六一號），提起上訴，本院判決如左：
    主  文
原判決撤銷，發回台灣高等法院。
    理  由
本件原判決以公訴意旨略稱：被告甲○○於民國八十七年一月間，意圖使告訴人陳明
錦在新竹市香山選區市議員選舉中不當選，提供「陳明錦請不要再欺騙社會了」之文
件予該次同選區之市議員候選人柯秀蓮（業經原審另案判決），並由柯秀蓮製發被告
所提供之大量虛構內容不實，足以詆毀告訴人名譽之傳單，以夾報之方式，將傳單傳
播散布於眾，具體指摘告訴人：「一、陳明錦霸佔老人活動中心，當作自己的營業場
所，欺騙無知的鄉親說是合作社，再騙無知的小股東說合作社沒有賺錢，不能分到紅
利。二、活動中心是埔前里里長管權，被陳明錦強權當作合作社，至今已有十年。三
、……十年來二百多萬的電費，又……被裝入袋裡了。」等不實事項，因認被告涉有
違反公職人員選舉罷免法第九十二條罪嫌。惟經審理結果，認為不能證明被告此部分
之犯罪，因而維持第一審諭知無罪之判決，駁回檢察官在第二審之上訴。固非無見。
惟查：(一)、審理事實之法院對於被告有利及不利之證據，應一律注意，詳為調查，綜
合全案證據資料，本於經驗法則以定其取捨，並將取捨證據及得心證之理由於判決內
詳為說明。故證據雖已調查，而尚有其他部分並未調查，仍難遽為被告有利或不利之
認定。本件被告既係於日曆紙背面親書標題為「陳明錦請不要再欺騙社會了『歪哥編
』」之列載八項不利告訴人內容之文件，則該日曆紙上所印製之日期究係八十六年五
、六月以前，抑或為八十七年間，即可釐清被告書具上開文件之確實日期。原審既未
命被告或柯秀蓮提出該書具前揭文件之日曆紙以為調查，即遽認被告製作後係於八十
六年五、六月間交付吳秋穀，而據為不能證明被告於選舉期間提供上開文件予柯秀蓮
運用，以製作不實競選文宣傳單之判決基礎，自嫌速斷。(二)、原判決一面採證人柯秀
蓮於其被訴違反選罷法案件八十七年二月九日偵查中供述：「後伊要求甲○○至伊競
選總部說明，甲○○告知是實情」等情，而論述「是證人柯秀蓮雖未明確指出證人吳
秋穀交付系爭文件之日期，但指明確係伊參加新竹市議會第五屆市議員選舉，登記參
選前之八十六年間，且證稱雖有向甲○○求證系爭文件之真實性，但不清楚被告是否
知悉系爭文件係當文宣用，自甚明確。」（見原判決第六頁末二行至次頁第十二行）
；一面論列「是證人柯秀蓮所證：伊於散發系爭競選文宣海報前有向被告求證該文件
之內容，被告曾加以證實云云，殊屬可疑，尚難憑信。」云云 (見原判決第十頁第三
至五行）。即就同一證人供述之憑信性，為兩相歧異之判斷，自有判決理由矛盾之違
法。檢察官上訴意旨指摘原判決不當，非無理由，應認仍有發回更審之原因。又關於
檢察官以法規競合起訴之誹謗部分，案經發回宜併注意及之。
據上論結，應依刑事訴訟法第三百九十七條、第四百零一條，判決如主文。
中      華      民      國    九十一    年     十一     月      七      日
                              最高法院刑事第九庭
                                  審判長法官  陳  炳  煌
                                        法官  陳  正  庸
                                        法官  韓  金  秀
                                        法官  吳  信  銘
                                        法官  徐  文  亮
      右正本證明與原本無異
                                              書  記  官
中      華      民      國    九十一    年     十一     月     十八     日
